臺灣高雄地方法院民事判決　九十年度重訴字第九四三號
　　原　　　告　　華南商業銀行股份有限公司
　　法定代理人　　己○○
　　訴訟代理人　　庚○○
　　被　　　告　　宏總建設股份有限公司
　　兼法定代理人　乙○○
　　被　　　告　　辛○○
　　　　　　　　　戊○○
　　　　　　　　　丁○○
　　　　　　　　　壬○○
　　　　　　　　　丙○○
　　　　　　　　　甲○○
右當事人間請求清償借款事件，本院判決如左：
    主    文
被告應連帶給付原告新台幣壹仟伍佰陸拾肆萬元，及自民國八十九年十月三十日起至
清償日止，按年利率百分之六計算之利息，暨自民國八十九年十二月一日起至清償日
止，逾期在六個月以內者，按上開利率百分之十；逾期超過六個月者，按上開利率百
分之二十計算之違約金。
訴訟費用由被告連帶負擔。
本判決於原告以新台幣伍佰貳拾壹萬肆仟供擔保後，得假執行。
    事    實
甲、原告方面：
壹、聲明：除假執行擔保金額外，如主文所示。
貳、陳述：
一、被告壬○○、甲○○、戊○○、辛○○於民國八十二年五月四日出具保證書乙紙
    予原告，言明對於被告宏總建設股份有限公司（下稱宏總公司）現在及未來所負
    債務在新台幣（下同）六億元以內，願負連帶保證責任。嗣被告宏總公司另邀同
    被告乙○○、丁○○、丙○○為連帶保證人，於八十八年十月二十八日向原告借
    款一千五百六十四萬元，約定依年利率百之八．五五按月計付利息，本金於八十
    九年十月二十八日屆期一次清償，且如有一期未按期給付，即喪失期限利益，全
    部借款視為到期，如逾期清償，在六個月以內者，另按約定利率百分之十，逾期
    超過六個月者，按約定利率百分之二十計付違約金。惟系爭借款到期後，被告宏
    總公司向原告申請展期至九十一年十月二十八日，除約定利率調降為年利率百分
    之六外，其餘約定均相同，有借據、增補契約等資料為憑。詎被告宏總公司僅繳
    息至八十九年十月二十九日止，迭經原告催討無效，依兩造約定系爭借款視為全
    部到期，現尚餘主文所示之本金、利息及違約金迄未清償，依法被告應負連帶給
    付之責，為此依消費借貸及連帶保證契約請求被告負連帶清償之責任。
二、對於被告抗辯之陳述：
（一）被告壬○○已自承系爭保證書確為其所簽署無疑。而貸放金額乃因被告宏總公
      司出具五億元之申請書向原告之總行申請，惟經總行評估結果，僅能以一億四
      千萬元貸放，並非原告偽稱欲貸款五億元，詐使被告壬○○簽立六億元之保證
      書。五億元乃是被告宏總公司擬向原告申貸之金額，依原告銀行之作業規定，
      實際貸放金額仍須以總行批覆金額為准，因此貸放金額不一定與申請金額相符
      ，也不會與保證書上金額相符。關於貸放金額保證書金額並不相符之事，應是
      被告壬○○事先所明知，此點可由被告壬○○於八十二年五月間欲核貸五億元
      而簽署六億元之保證書之事可得知。故被告壬○○抗辯核貸金額未與系爭保證
      書金額完全相符云云，以推卸保證責任，於理不合。
（二）系爭保證書依民法第七百五十四條規定，保證人得隨時通知債權人終止保證契
      約。惟原告並未接獲被告壬○○有關任何表示終止保證之通知，故無法終止被
      告壬○○之保證責任。
（三）原告對於各筆借款所徵取的借據、擔保品，會於該筆借款清償時，依規定返還
      予債務人，惟保證書係屬概括性的約定保證，未定有期間，此乃目前金融機構
      為方便公司借戶頻繁的借貸往來所設計，不會於各筆借款清償時返還。另被告
      壬○○提出之清償證明，乃被告宏總公司於八十二年五月十四日向原告另筆借
      款一億四千萬元於八十三年五月十四日到期日清償後，原告開立予被告宏總公
      司，使其可往地政事務所辦理塗銷抵押權登記的證明文件，因此原告並無民法
      第七百五十一條規定之拋棄擔保物權之情形。而該筆借款雖已清償，但依雙方
      所定保證書上之約定，保證人對於被告宏總公司向原告現在及將來所負一切債
      務，在六億元之內願負連帶清償責任，故對於被告宏總公司嗣後陸續向原告之
      借款，在保證人未通知原告終止保證責任前，仍應負連帶清償之責。
參、證據：提出借據、增補契約、增補條款契約書、放款部份本金利息收回記錄、保
    證書、公司變更登記事項卡、本院九十年度拍字第三六○六號、三六○七號、三
    六○八號民事裁定、執行處函、批覆書、債務清償證明書、授信戶抵押物抵押權
    塗銷申請書、不動產抵押登記簿各一件、他項權利證明書、抵押權設定契約書各
    三件、戶籍謄本七件為證。
乙、被告方面：
Ａ、被告部分：
壹、聲明：請求駁回原告之訴。
貳、陳述：
一、原告於八十二年五月間，以不實之華南商業銀行（下稱華南銀行）內部放款批覆
    書出示被告壬○○，偽稱華南銀行欲核貸五億元予被告宏總公司，誘使被告壬○○做為連帶保證人簽署六億元之保證書乙紙，近日經被告壬○○查詢該行僅核貸
    一億四千萬元。該行自被告壬○○簽署六億元保證書及實際核貸金額一億四千萬
    元後，並未知會或通知被告壬○○核貸金額與保證書金額完全不符，被告壬○○
    是否仍願擔任保證人責任？已有詐術矇蔽之虞。
二、又被告宏總公司已於八十三年五月廿四日完全清償該項借款，被告壬○○之連帶
    保證責任應已終止。至被告宏總公司於本件借貸清償後之他項借貸均與被告壬○○無涉。原告以被告於八十二年五月四日簽署之保證書上有「現有及未來所負債
    務在新台幣陸億元以內，願負連帶保證責任」等語，對被告壬○○起訴，在被告
    宏總公司已清償該項債務，原告理當返還原先所立之一切借據、擔保品及保證書
    ，惟原告不僅未依約歸還保證書，且以此無效之保證書做為其它債權債務之要求
    ，不僅違反公平交易法誠信原則，亦有背信、詐欺、誣告、侵權之嫌。
三、按民法第七百五十一條規定，債權人拋棄為其債權擔保之物權者，保證人就其債
    權人所拋棄全利之限度內免其責任。而依原告於八十三年五月二十四日出具之債
    務清償證明書之內容，原告已拋棄其債權擔保之物權，依前開法條之規定，被告
    壬○○已無保證之責任。
參、證據：提出債務清償證明書、批覆書、保證書、借據、戶口名簿各一件為證。
Ｂ、被告宏總公司、乙○○、辛○○、戊○○、丁○○、丙○○及甲○○部分：
    被告宏總公司、乙○○、辛○○、戊○○、丁○○、丙○○及甲○○均未於言詞
    辯論期日到場，亦未提出書狀作何聲明或陳述。
    理    由
一、按當事人得以合意定第一審管轄法院，民事訴訟法第二十四條定有明文。查被告
    壬○○及丁○○之實際住所雖設於台北市○○區○○路三段七五巷一九四號，不
    屬於本院土地管轄範圍內，惟兩造有合意以本院為第一審管轄法院，有原告提出
    由被告壬○○及丁○○出具之保證書在卷可稽，況被告壬○○亦於本院審理時進
    行本案之言詞辯論，從而本院對被告壬○○及丁○○部分應有管轄權，合先敘明
    。
二、本件被告宏總公司、乙○○、辛○○、戊○○、丁○○、丙○○及甲○○均經合
    法通知，未於言詞辯論期日到場，核無民事訴訟法第三百八十六條所列各款情形
    ，爰依原告之聲請，由其一造辯論而為判決。
三、原告主張被告壬○○、甲○○、戊○○、辛○○於八十二年五月四日出具保證書
    ，表明對於被告宏總公司現在及將來所負債務在六億元範圍內，願負連帶保證責
    任。嗣被告宏總公司另邀同被告乙○○、丁○○、丙○○為連帶保證人，於八十
    八年十月二十八日向原告借款一千五百六十四萬元，約定依年利率百之八．五五
    按月計付利息，本金於八十九年十月二十八日屆期一次清償，且如有一期未按期
    給付，即喪失期限利益，全部借款視為到期，如逾期清償，在六個月以內者，另
    按約定利率百分之十，逾期超過六個月者，按約定利率百分之二十計付違約金。
    惟系爭借款到期後，被告宏總公司向原告申請展期至九十一年十月二十八日，除
    約定利率調降為年利率百分之六外，其餘約定均相同。詎被告宏總公司僅繳息至
    八十九年十月二十九日止，迭經原告催討無效，依兩造約定系爭借款視為全部到
    期，現尚餘主文所示之本金、利息及違約金迄未清償，為此依消費借貸及連帶保
    證契約提起本件訴訟等語。被告壬○○則以原告於八十二年五月間出示不實之華
    南銀行內部放款批覆書向被告壬○○偽稱欲核貸五億元予被告宏總公司，誘使被
    告壬○○簽署系爭保證書，惟原告實際核貸一億四千萬元予被告宏總公司後，並
    未再徵詢被告壬○○是否因此仍願擔任保證人。又被告宏總公司已於八十三年五
    月廿四日完全清償系爭借款，被告壬○○之連帶保證責任應已終止，原告理應返
    還原先所立之一切借據、擔保品及保證書，原告以此無效之保證書做為其它債權
    債務之要求，違反公平交易法誠信原則，且嗣後被告宏總公司之他項借貸均與被
    告壬○○無涉。另依原告於八十三年五月二十四日出具之債務清償證明書內容，
    原告已拋棄系爭借款之擔保物權，依民法第七百五十一條規定，被告壬○○已無
    保證之責任等語資為抗辯。
四、原告主張被告壬○○、甲○○、戊○○、辛○○於八十二年五月四日出具保證書
    ，約定對於被告宏總公司現在及將來所負債務在六億元範圍內，願負連帶保證責
    任。嗣被告宏總公司另邀同被告乙○○、丁○○、丙○○為連帶保證人，於八十
    八年十月二十八日向原告借款一千五百六十四萬元，約定依年利率百之八．五五
    按月計付利息，本金於八十九年十月二十八日屆期一次清償，且如有一期未按期
    給付，即喪失期限利益，全部借款視為到期，如逾期清償，在六個月以內者，另
    按約定利率百分之十，逾期超過六個月者，按約定利率百分之二十計付違約金之
    事實，業據原告提出借據、增補契約、保證書及公司變更登記事項卡等件為證，
    核屬相符，且經被告壬○○自認其親自於系爭保證書上簽名無訛，而被告宏總公
    司、乙○○、辛○○、戊○○、丁○○、丙○○及甲○○均經合法通知既未到庭
    陳述，亦未提供書狀以供本院審酌，依本院調查證據結果，自堪信為真實。
五、原告又主張系爭借款到期後，被告宏總公司向原告申請展期至九十一年十月二十
    八日，除約定利率調降為年利率百分之六外，其餘約定均相同。惟被告宏總公司
    僅繳息至八十九年十月二十九日止，現尚餘主文所示之本金、利息及違約金迄未
    清償等情，雖為被告壬○○所否認，並以前揭情詞，抗辯：伊不應負擔系爭借款
    之連帶保證責任云云，惟查：
（一）系爭一千五百六十四萬元借款係被告宏總公司於八十八年十月二十八日向原告
      所借，嗣被告宏總公司及該筆借款之連帶保證人即被告乙○○、丙○○及丁○○於八十九年十月二十五日另出具增補條款契約書予原告，兩造同意將系爭借
      款之到期日展延至九十一年十月二十八日，到期一次清償，並自八十九年五月
      二十八日起至九十一年十月二十八日止，改按年利率百分之六計付利息，如有
      任一期未依約還本或付息，即喪失分期攤還之利益，原告得主張全部債務視同
      到期，立即清償，利息及違約金部分仍依原契據之約定計付。惟被告宏總公司
      就系爭借款僅付息至八十九年十月二十九日止，本金則迄未清償之情，有原告
      提出之增補條款契約書及放款部份本金利息收回記錄各一件在卷可稽，並為被
      告壬○○所不爭執。參以被告壬○○提出之借據及債務清償證明書之內容，被
      告宏總公司向原告借款之金額為一億四千萬元，原告同意塗銷之最高限額六億
      元抵押權設定日期則為八十二年五月五日等情，亦有被告壬○○提出之借據、
      債務清償證明書存卷可按。再稽諸被告宏總公司向原告申請塗銷前開最高限額
      六億元抵押權之時間為八十三年五月十八日，嗣經原告審核後，同意收回其對
      被告宏總公司之短期放款一億四千萬元，乃於同年月二十四日出具系爭債務清
      償證明書予被告宏總公司；而被告宏總公司就系爭借款債務，已另提供多筆不
      動產為原告設定擔保等情，亦有原告提出之批覆書、債務清償證明書、授信戶
      抵押物抵押權塗銷申請書、不動產抵押登記簿、本院九十年度拍字第三六○六
      號、三六○七號、三六○八號民事裁定、執行處函、他項權利證明書及抵押權
      設定契約書等件附卷可參，足見被告壬○○所辯被告宏總公司已清償之借款金
      額與系爭借款之金額及日期均不相同，且被告宏總公司所提供之擔保物亦有異
      ，顯非同筆借款。此外，被告壬○○未能提出被告宏總公司或系爭借款之連帶
      保證人已清償系爭借款之證明，益證被告宏總公司迄未清償系爭一千五百六十
      四萬元借款債務及如主文所示之利息、違約金，被告壬○○辯稱系爭借款業經
      被告宏總公司全部清償，原告乃同意塗銷被告宏總公司為擔保系爭借款之最高
      限額六億元抵押權云云，並不可採，自堪信原告此部分之主張為真實。
（二）又查被告壬○○既自認系爭保證書係其親自簽名，且於本院審理時提出答辯狀
      ，足證被告壬○○非未曾受過教育之人。參以系爭保證書上記載之內容均係使
      用中文，並交被告壬○○親自簽名，則被告壬○○顯非無審閱契約內容之機會
      ，自應已閱讀其內容，且原告亦應無限制其審閱之理。而依系爭保證書之約定
      內容，被告乙○○、壬○○、丁○○、甲○○、戊○○、辛○○及丙○○乃以
      六億元為最高限額，連帶保證主債務人即被告宏總公司對原告所負之債務，並
      非就被告宏總公司對原告所負特定六億元之債務為連帶保證，且衡諸一般銀行
      實務是否核准貸款，須就借款人及連帶保證人之債信、擔保物之價值等因素多
      方衡量，方決定最終貸放金額，並非必與借款人申貸之金額相同，因此原告於
      被告壬○○簽署系爭保證書時，當無向被告壬○○表示將核貸五億元予被告宏
      總公司之可能。再參以被告壬○○提出原告之內部批覆書上記載核准被告宏總
      公司貸款之金額亦非五億元乙節，亦有被告壬○○提出之批覆書在卷可佐，足
      認被告壬○○辯稱係因原告出示不實之批覆書偽稱欲核貸五億元予被告宏總公
      司，伊始簽署系爭保證書云云，顯然無據，同不可採，堪認系爭保證書約定之
      內容業已合法成立。
（三）按保證人與債權人約定就債權人與主債務人間所生一定債之關係範圍內之不特
      定債務，預定最高限額，由保證人保證之契約，學說上稱為最高限額保證。此
      種保證契約如定有期間，在該期間內所生約定範圍內之債務，不逾最高限額者
      ，均為保證契約效力所及；如未定期間，保證契約在未經保證人依民法第七百
      五十四條規定終止或有其他消滅原因以前，所生約定範圍內之債務，亦同。故
      在該保證契約有效期間內，已發生約定範圍內之債務，縱因清償或其他事由而
      減少或消滅，該保證契約依然有效，嗣後所生約定範圍內之債務，於不逾最高
      限額者，債權人仍得請求保證人履行保證責任，有最高法院七十七年度台上字
      第九四三號判例可參。經查原告與被告乙○○、壬○○、丁○○、甲○○、戊○○、辛○○及丙○○間就被告宏總公司對於原告所負之債務係以六億元為最
      高限額成立連帶保證契約，在此範圍內，對於宏總公司對原告（包括總行及各
      分支機構）現在（包括過去所負現在尚未清償）及將來所負之借款、票款、透
      支、墊款、保證、損害賠償等及其他一切債務（含本金及其利息、遲延利息、
      違約金、損害賠償及其他從屬於主債務之負擔），願與主債務人即被告宏總公
      司連帶負全部清償之責，且系爭保證契約未定有存續期間，原告無需先儘擔保
      物受償，得逕向保證人求償，亦無需再行徵求保證人同意，得逕自拋棄擔保物
      權之全部或一部，或允許主債務人延期清償、分期清償或更換擔保物，主債務
      人所負之各宗債務，於清償期屆至時（含喪失期限利益），保證人應即負連帶
      清償責任等情，有系爭保證書在卷可稽。而兩造簽訂系爭保證契約後，被告壬○○迄未通知原告終止系爭保證契約乙節，亦為被告壬○○所不爭執，足見被
      告壬○○對其所負被告宏總公司債務之連帶保證責任範圍及其最高限額當有預
      見，參照首開判例意旨，在被告壬○○終止系爭連帶保證契約前，被告壬○○
      及其他連帶保證人對於被告宏總公司所生約定範圍內之債務，未逾六億元之範
      圍內，自均為系爭連帶保證契約效力所及，原告仍得請求被告壬○○履行保證
      責任，不因被告宏總公司已向原告清償部分借款債務，即認被告壬○○之連帶
      保證責任業已消滅，亦無須再由被告壬○○於被告宏總公司向原告借款之各筆
      借據上簽名、蓋章，是不論係被告宏總公司已清償部分借款債務，抑或原告未
      將被告宏總公司之借貸金額與保證金額不同之情形通知被告壬○○，或未令被
      告壬○○於系爭借款之借據上簽名，均不生影響於被告壬○○依系爭保證契約
      所應負該最高限額連帶保證之責。被告壬○○辯稱：原告未再徵詢伊是否仍願
      擔任保證人，且被告宏總公司已於八十三年五月二十四日完全清償借款，系爭
      保證書已經無效，嗣後被告宏總公司之他項借款與伊無關云云，自無理由，亦
      不足取。
（四）復按保證債務之所謂連帶，係指保證人與主債務人負同一債務，對於債權人各
      負全部給付之責任者而言，此就民法第二百七十二條第一項規定連帶債務之文
      義參照觀之甚明，故連帶保證與普通保證不同，縱使無民法第七百四十六條所
      揭之情形，亦不得主張同法第七百四十五條關於檢索抗辯之權利。是連帶保證
      人既應與主債務人負同一清償責任，債權人對於主債務人就實行擔保物權受清
      償，或起訴請求保證人清償，乃得擇一行使，其對於與主債務人負同一清償責
      任之連帶保證人，亦得擇一請求，亦分別有最高法院四十五年度台上字第一四
      二六號、六十年台上字第一九二四號判例可資參照。經查被告宏總公司就系爭
      借款已另行提供擔保品，與原告於八十三年五月二十四日同意塗銷最高限額六
      億元抵押權之標的物所擔保之借款並不相同，原告業已就系爭借款之擔保物聲
      請本院強制執行抵押物之拍賣，而被告壬○○既為被告宏總公司對原告所負借
      款債務之連帶保證人，且依系爭保證書之約定條款，原告無需先就擔保物受償
      ，得逕向保證人求償，被告宏總公司所負之各宗債務，於清償期屆至時（含喪
      失期限利益），被告壬○○及其他連帶保證人應即負連帶清償責任，已如前述
      ，顯見原告並未拋棄系爭借款之擔保物權，亦無先對被告宏總公司或其他連帶
      保證人求償，或先就系爭借款之擔保物受償，如有不足時始再向被告壬○○求
      償之義務，仍有先向本件被告請求擇一或共同清償之權利，自不生保證人因此
      免除責任，或主債務人及其他連帶保證人不履行時，被告壬○○始負代為履行
      之問題，被告壬○○自不得主張檢索抗辯或民法第七百五十一條保證人免責之
      權利，被告壬○○抗辯原告已拋棄系爭借款之擔保物權云云，仍不可採。
（五）綜上所述，被告壬○○所辯各節，均不足採，堪認原告主張系爭借款尚餘如主
      文所示之本金、利息及違約金迄未清償，及被告壬○○應依系爭保證書約定就
      系爭借款對原告負連帶清償之責等節，要屬可採。
六、按消費借貸契約，借用人應於約定期限內，返還與借用物種類、品質、數量相同
    之物；又遲延之債務，以支付金錢為標的者，債權人得請求依法定利率計算之遲
    延利息，但約定利率較高者，仍從其約定利率；再數人負同一債務，明示對於債
    權人各負全部給付之責任者，為連帶債務；連帶債務之債權人，得對於債務人之
    全體，同時請求全部之給付，且連帶債務未全部履行前，全體債務人仍負連帶責
    任，民法第四百七十八條前段、第二百三十三條第一項、第二百七十二條第一項
    、第二百七十三條分別定有明文。經查被告宏總公司積欠原告系爭借款金額一千
    五百六十四萬元，尚未逾被告乙○○、壬○○、丁○○、甲○○、戊○○、辛○○及丙○○所連帶保證六億元之限額，且被告宏總公司僅付息至八十九年十月二
    十九日止，現尚有如主文所示之本金、利息及違約金迄未清償，依兩造間簽訂之
    保證書、增補契約及增補條款契約書之約定，全部債務視為到期，被告即應全部
    連帶清償，並給付約定之利息及違約金，從而原告依消費借貸及連帶保證契約請
    求被告連帶給付如主文所示之本金、利息及違約金，即屬有據，應予准許。
七、原告陳明願供擔保，請求宣告假執行，核無不合，爰酌定相當擔保金額，併予准
    許。
八、本件事證已臻明確，兩造其餘攻擊防禦方法及舉證，核與判決結果無影響，爰不
    一一論述，附此敘明。
據上論結，本件原告之訴為有理由，依民事訴訟法第三百八十五條第一項前段、第八
十五條第二項、第三百九十條第二項，判決如主文。
中　　　華　　　民　　　國　　九十一　　年　　　一　　　月　　三十一　　日
                              臺灣高雄地方法院民事第五庭
~B法　　　官　林雯娟
右為正本係照原本作成。
如不服本判決，應於送達後廿日內，向本院提出上訴狀並表明上訴理由，如於本
判決宣示後送達前提起上訴者，應於判決送達後十日內補提上訴理由書（須附繕本）。
中　　　華　　　民　　　國　　九十一　　年　　　一　　　月　　三十一　　日
~B法院書記官　黃麗緞
